臺灣高等法院刑事判決
111年度上訴字第1072號
上  訴  人  
即  被  告  林士勛


選任辯護人  楊偉毓律師
            葉慶人律師
            林祐增律師
上列上訴人因違反毒品危害防制條例等案件，不服臺灣臺北地方
法院109年度訴字第452、585、939號，中華民國111年1月12日第
一審判決（起訴案號：臺灣臺北地方檢察署109年度偵字第8468
號、追加起訴案號：臺灣臺北地方檢察署109年度偵字第13316、
16154號、109年度偵字第15144、15142號），提起上訴，本院判
決如下：
    主  文
上訴駁回。               
    事實及理由
一、審判範圍：
　　按刑事訴訟法第348條於民國110年6月16日修正公布、同年
    月18日施行，修正前規定：「上訴得對於判決之一部為之；
    未聲明為一部者，視為全部上訴（第1項）。對於判決之一
    部上訴者，其有關係之部分，視為亦已上訴（第2項）。」
    修正後則規定：「上訴得對於判決之一部為之（第1項）。
    對於判決之一部上訴者，其有關係之部分，視為亦已上訴。
    但有關係之部分為無罪、免訴或不受理者，不在此限（第2
    項）。上訴得明示僅就判決之刑、沒收或保安處分一部為之
    （第3項）。」惟依同日修正公布、施行之刑事訴訟法施行
    法第7條之13規定「中華民國110年5月31日修正通過之刑事
    訴訟法施行前，已繫屬於各級法院之案件，於施行後仍適用
    修正前刑事訴訟法第348條規定；已終結或已繫屬於各級法
    院而未終結之案件，於施行後提起再審或非常上訴者，亦同
    。」是上訴人即被告甲○○不服原審判決提起上訴，而於上開
    規定修正通過施行後之111年3月18日始繫屬於本院，依刑事
    訴訟法施行法第7條之13規定，並參酌最高法院110年度台上
    字第5375號判決意旨，本案上訴之效力及其範圍應依修正後
    刑事訴訟法第348條規定以為判斷，而僅限於原判決論處罪
    刑之販賣第二級毒品未遂、販賣第三級毒品、販賣第三級毒
    品未遂部分，並不及於原判決就被告被訴毒品危害防制條例
    第10條第2項施用第二級毒品罪嫌所為不受理判決之諭知部
    分（原判決主文第二項），合先敘明。
二、經本院審理結果，認第一審以被告犯修正前毒品危害防制條
    例第4條第6項、第2項、第3項、第4項販賣第二、三、四級
    毒品未遂罪（依想像競合犯從一重論以販賣第二級毒品未遂
    罪）、同條例第4條第3項販賣第三級毒品罪、同條例第4條
    第6項、第3項販賣第三級毒品未遂罪，各判處有期徒刑1年
    、1年10月、1年10月，暨定應執行刑為有期徒刑3年2月。並
    就扣案第二級毒品除業已鑑定用罄部分以外均併同包裝袋依
    毒品危害防制條例第18條第1項前段規定於各該罪刑項下宣
    告沒收銷燬；另就扣案被告犯罪所用之行動電話、第三級毒
    品（毒品咖啡包、果汁包，除業已鑑定用罄部分以外）併同
    包裝袋分別於各該罪刑項下宣告沒收；復就未扣案之犯罪所
    得依刑法第38條之1第1項前段、第3項規定宣告沒收及追徵
    。經核除以下更正、補充外，其認事用法及量刑均無不當，
    並引用第一審判決書記載之事實、證據及理由（如附件）：
　㈠原判決第2頁事實欄一之㈠第4行之查獲日期「108年3月16日」
    應更正為「『109』年3月16日」。
　㈡按刑法第71條第2項規定有二種以上之減輕者，先依較少之數
    減輕之。此於法定刑為有期徒刑部分，被告所得憑以減輕其
    刑之多數事由中，依較多或較少之數減刑順序之先後，於結
    果並不生影響；惟若被告所犯最重法定刑為死刑、無期徒刑
    之罪者，先依較少之數，將死刑、無期徒刑分別減輕為無期
    徒刑或20年以下15年以上有期徒刑後，再依較多之數遞減其
    有期徒刑部分，則對被告較為有利，最高法院108年度台上
    字第2128號判決意旨同此。本案被告就原判決事實一㈠、㈡分
    別有刑法第25條第2項（事實一㈠）、修正前毒品危害防制條
    例第17條第2項（事實一㈠、㈡）、毒品危害防制條例第17條
    第1項（事實一㈠、㈡）之減輕事由，且其中毒品危害防制條
    例第17條第1項係規定「減輕或免除其刑」，依刑法第66條
    但書規定，於同時有免除其刑之規定者，減輕得減至三分之
    二，而有上述刑法第71條第2項不同減輕比例之二種以上減
    輕事由之情形。是就被告如原判決事實一㈠、㈡所犯販賣第二
    級毒品未遂、販賣第三級毒品等犯行之數種減輕事由，除依
    刑法第70條規定遞減之外，亦應依同法第71條第2項規定先
    依較少之數即依上述順序依序遞減輕。原判決第9頁論罪科
    刑之㈢⒋即應補充為「爰分別依刑法第70條『、第71條第2項』
    規定遞減之」。
三、被告上訴意旨略以：被告於原審審理時供出2個毒品上游林
    東毅、蕭承冠，原審就犯罪事實㈢雖認為此部分並無供出毒
    品來源而破獲之狀態，而認並沒有毒品危害防制條例第17條
    第1項之適用，然此部分事實既經原審認為相對實在，應可
    以作為刑法第57條、第59條之審酌事項。又被告於犯罪後即
    坦承犯行，供出毒品上游，所犯數罪類型相同，非難重複程
    度較高，卻定執行刑為有期徒刑3年2月，實與罪刑相當原則
    不符。被告現已遠離毒品，在花蓮的戒毒機構上課，希望可
    以從輕量刑，將應執行刑量定於3年以下等語。
四、本院查：
　㈠原判決依憑被告之自白、證人即購毒者徐偉軒之證述、微信
    通訊軟體對話紀錄截圖、內政部警政署刑事警察局109年4月
    14日刑鑑字第1090027866號鑑定書、員警之職務報告、臺北
    榮民總醫院109年4月21日北榮毒鑑字第C0000000號、109年7
    月17日北榮毒鑑字第C0000000號毒品成分鑑定書及扣案如其
    附表二、三所示之物等證據，認定被告販賣第二級毒品未遂
    、販賣第三級毒品、販賣第三級毒品未遂等犯行，已詳敘所
    憑之證據與認定之理由，並無任何憑空推論之情事，亦與經
    驗法則、論理法則無違。　　　　　　　
  ㈡按刑法第59條之酌量減輕其刑，必於犯罪情狀顯可憫恕，亦
    即其犯罪另有特殊之原因與環境，在客觀上足以引起一般同
    情，且於法律上已別無其他應減輕或得減輕其刑之事由，而
    認為即予宣告法定最低度刑期，猶嫌過重者，始有其適用。
    且刑法第59條所規定之酌量減輕其刑，係裁判上之減輕，必
    以犯罪之情狀可憫恕，認為宣告法定最低度之刑猶嫌過重，
    始有其適用。如別有法定減輕之事由，應先依法定減輕事由
    減輕其刑後，猶嫌過重時，始得為之；若有二種以上法定減
    輕事由，仍應先依法定減輕事由遞減其刑後，猶嫌過重時，
    始得再依刑法第59條規定酌減其刑。而毒品除戕害施用者之
    身心健康外，並造成整體國力之實質衰減，復因毒品施用者
    為取得購買毒品所需之金錢，亦衍生家庭、社會治安問題，
    因之政府近年來為革除毒品之危害，除於相關法令訂定防制
    及處罰之規定外，並積極查緝毒品案件，復在各大媒體廣泛
    宣導反毒，是益徵販賣毒品對社會風氣及治安危害重大。本
    案觀諸被告所犯各次犯行均係於前次為警查獲後再犯，此由
    其各次犯罪時間及為警查獲時間互核可知，益徵被告為圖求
    利而犯本案各罪，且未因遭警查獲而有所收斂、悔改，多次
    再犯，助長毒品氾濫之風，危害社會治安，實不足以認其各
    次所為有何特殊之原因或環境客觀上足以引起一般人同情，
    而於分別依刑法第25條第2項（事實一㈠、㈢）、修正前毒品
    危害防制條例第17條第2項（事實一㈠、㈡、㈢）、毒品危害防
    制條例第17條第1項（事實一㈠、㈡）等規定遞減輕其刑後，
    尤嫌過重之情。而辯護人為被告辯稱其所犯事實一㈢之犯行
    雖不能依毒品危害防制條例第17條第1項減輕，然業已供述
    真實之毒品來源乙情。查，被告供述其毒品來源為蕭承冠部
    分，業經臺灣臺北地方檢察署檢察官以110年度偵字第14307
    號為不起訴處分，有該不起訴處分書可參（見原審訴452卷
    二第35至38頁），則辯護人指被告已經供述蕭承冠為其毒品
    來源乙節，已非可採。被告另供述之毒品來源林東毅部分則
    經檢警據其供述而查獲，此部分已經原審就被告所犯事實一
    ㈠、㈡犯行適用毒品危害防制條例第17條第1項規定減刑。而
    被告所犯事實一㈢之犯行，經依刑法第25條第2項、修正前毒
    品危害防制條例第17條第2項遞減輕其刑後之最低處斷刑已
    係有期徒刑1年9月，衡以前述被告屢屢再犯之態度，仍難認
    有可憫恕之處。從而，尚難認被告犯本案各罪有何特殊之原
    因與環境，在客觀上足以引起一般同情，於依上開規定各遞
    減輕其刑後科以最低度刑仍嫌過重，而有情輕法重，顯可憫
    恕之情形。被告請求再依刑法第59條酌減其刑，尚無可採。
　㈢按刑事審判旨在實現刑罰權之分配的正義，故法院對有罪被
    告之科刑，應符合罪刑相當之原則，使輕重得宜，罰當其罪
    ，以契合社會之法律感情，此所以刑法第57條明定科刑時應
    審酌一切情狀，尤應注意該條所列10款事項以為科刑輕重之
    標準，俾使法院就個案之量刑，能斟酌至當。而量刑輕重係
    屬事實審法院得依職權自由裁量之事項，苟已斟酌刑法第57
    條各款所列情狀而未逾越法定刑度，不得遽指為違法，最高
    法院72年台上字第6696號判決先例可資參照。本件原判決關
    於科刑之部分，已審酌刑法第57條各款所列情狀，考量被告
    明知毒品對於人體身心之殘害頗大，竟無視國家禁令，而為
    本件販賣毒品既遂及未遂犯行，對社會大眾之危害程度非微
    ，兼衡被告之犯罪動機、目的、手段、持有及販賣毒品之數
    量、坦承犯行之犯後態度，另參酌被告自陳學歷為高中畢業
    ，超商擔任店員，收入約新臺幣2萬8,000元，與父母同住，
    未婚，無小孩，無需扶養之人，因罹患短暫精神病症定期回
    診之家庭經濟生活狀況等一切情狀（原判決第9頁之㈣），依
    前述規定各遞減輕其刑後之最低處斷刑有期徒刑7月、1年2
    月、1年9月之法定刑度之內，予以量定，所量處之有期徒刑
    1年、1年10月、1年10月均與各罪最低處斷刑相近，已屬從
    輕量處。至辯護人為被告主張供出毒品來源應併於刑法第57
    條審酌一情，被告供出毒品來源林東毅部分既經原審於被告
    所犯事實一㈠、㈡之犯行各依毒品危害防制條例第17條第1項
    規定減輕其刑，則其未再於刑法第57條科刑事項重複審酌，
    亦難謂有何不當。另被告上訴後雖提出現於戒毒機構戒毒之
    證明書1紙在卷（見本院卷第145頁），然此應屬與其個人施
    用毒品之行為有關，尚不影響本案量刑審酌之事項。是被告
    上訴請求再予從輕量刑，難認可採。　　
  ㈣再按刑法第51條明定數罪併罰之方法，就宣告多數有期徒刑
    者，於該條第5款所定界限內，其衡酌之裁量因子為何，法
    無明文。惟依其制度目的，應綜合評價各罪類型、關係、法
    益侵害之綜合效果，考量犯罪人個人特質，認應對之具體實
    現多少刑度，即足達到矯治教化之必要程度，並符罪責相當
    原則，以緩和宣告刑可能存在之不必要嚴苛。此裁量權之行
    使，屬實體法上賦予法院依個案裁量之職權，如所為裁量未
    逾法定刑範圍，且無違背制度目的、公平正義或濫用裁量權
    情形，即無違法可言。查原審在被告如其附表一各宣告刑中
    之最長期有期徒刑1年10月以上，各刑之合併刑期有期徒刑4
    年8月以下，據此定其應執行之刑為有期徒刑3年2月，並未
    逾越法律外部界限，且已審酌被告所犯罪刑為相同犯罪類型
    ，於合併處罰時之責任非難重複程度，暨被告各犯罪情節、
    危害情況、侵害法益、犯罪次數等總體情狀綜合評價判斷（
    原判決第9頁之㈣），認原審所為刑之量定，核屬法院裁量職
    權之適法行使，與法並無不合。且數罪併罰之定應執行之刑
    ，係出於刑罰經濟與責罰相當之考量，並非予以犯罪行為人
    或受刑人不當之利益，是上訴意旨指原判決定應執行刑有違
    罪刑相當性原則云云，顯非可採。
　㈤綜上所述，被告執前詞上訴指摘原判決量刑過重，請求依刑
    法第59條酌減其刑、從輕量刑、從輕定應執行刑，均無理由
    ，應予駁回。　　
據上論斷，應依刑事訴訟法第373條、第368條，判決如主文。
本案經臺灣地方檢察署檢察官王繼瑩提起公訴及追加起訴，臺灣
高等檢察署檢察官沈念祖到庭執行職務。
中　　華　　民　　國　　111 　年　　5 　　月　　10　　日
                  刑事第十四庭  審判長法　官  黃斯偉
                                      法　官  郭豫珍
                                      法　官  黎惠萍
以上正本證明與原本無異。
如不服本判決，應於收受送達後20日內向本院提出上訴書狀，其
未敘述上訴之理由者並得於提起上訴後20日內向本院補提理由書
（均須按他造當事人之人數附繕本）「切勿逕送上級法院」。
                                      書記官  楊筑鈞
中　　華　　民　　國　　111 　年　　5 　　月　　10　　日
附錄：本案論罪科刑法條全文
修正前毒品危害防制條例第4條
製造、運輸、販賣第一級毒品者，處死刑或無期徒刑；處無期徒
刑者，得併科新臺幣二千萬元以下罰金。
製造、運輸、販賣第二級毒品者，處無期徒刑或七年以上有期徒
刑，得併科新臺幣一千萬元以下罰金。
製造、運輸、販賣第三級毒品者，處七年以上有期徒刑，得併科
新臺幣七百萬元以下罰金。
製造、運輸、販賣第四級毒品者，處五年以上十二年以下有期徒
刑，得併科新臺幣三百萬元以下罰金。
製造、運輸、販賣專供製造或施用毒品之器具者，處一年以上七
年以下有期徒刑，得併科新臺幣一百萬元以下罰金。
前五項之未遂犯罰之。
附件：
臺灣臺北地方法院刑事判決
109年度訴字第452號
                                      109年度訴字第585號
                                      109年度訴字第939號
公　訴　人　臺灣臺北地方檢察署檢察官
被　　　告　甲○○　
　　　　　　　　　　
　　　　　　　　　　
選任辯護人　葉慶人律師
　　　　　　林祐增律師
　　　　　　楊偉毓律師
上列被告因毒品危害防制條例案件，經檢察官提起公訴（109年
度偵字第8468號）及追加起訴(109年度偵字第13316、16154、15
142、15144號)，本院判決如下：
    主  文
甲○○犯如附表一編號1至3所示之罪，分別處如附表一編號1至3所
示之宣告刑及沒收。應執行有期徒刑參年貳月。
被訴施用第二級毒品部分公訴不受理。  
    事  實
一、甲○○明知甲基安非他命、3,4-亞甲基雙氧甲基安非他命均係
    毒品危害防制條例第2 條第2 項第2 款所定之第二級毒品；
    硝甲西泮、4-甲基甲基卡西酮均為第三級毒品；硝西泮則為
    第四級毒品，依法不得販賣，竟分別為下列行為： 
　㈠於民國109年2月某日，在臺北市○○區0段000○000號社區門口
    ，基於販賣第二、三、四級毒品以營利之犯意，向林東毅以
    新臺幣(下同)5萬3,000元之價格，同時販入摻有第三級毒品
    硝甲西泮、4-甲基甲基卡西酮之555果汁咖啡包100包、摻有
    第二級毒品甲基安非他命、第三級毒品硝甲西泮、第四級毒
    品硝西泮之黑巧克力咖啡包50包及摻有第二級毒品3,4-亞甲
    基雙氧甲基安非他命、第三級毒品硝甲西泮、第四級毒品硝
    西泮之金人咖啡包50包；另再於不詳時地，以不詳方式取得
    如附表二編號4所示含有第三級毒品成分4-甲基甲基卡西酮
    、硝甲西泮之橘色粉末1包，欲供販賣所用，並持用如附表
    三編號1所示行動電話所裝設之微信通訊軟體兜售上開毒品
    ，然均尚未賣出，即於108年3月16日凌晨1時50分許，在臺
    北市中山區建國北路3段與農安街口為警查獲而販賣未遂，
    並扣得如附表二編號1至4、附表三編號1所示之物。
　㈡於109 年4月2日凌晨2時5分許，基於販賣第三級毒品以營利
    之犯意，持用如附表三編號2所示行動電話裝設之微信通訊
    軟體與徐偉軒聯繫後，在新北市○○區○○街00號前，以3,500
    元之價格，販賣交付如附表二編號5所示含有第三級毒品4-
    甲基甲基卡西酮成分之毒咖啡包10包予徐偉軒得逞，並收取
    獲得3,500元之價款。嗣警於109年4月2日晚間11時15分許，
    於新北市○○區上址，另案查獲徐偉軒販賣第三級毒品未遂(
    業經臺灣新北地方法院判決確定)，並扣得如附表二編號5所
    示之物，而循線查悉上情，再於109年5月5日拘提甲○○到案
    ，並扣得如附表三編號2所示之物。
　㈢於109年5月25日上午10時10分至11時53分許間，基於販賣第
    三級毒品以營利之犯意，持如附表三編號3 所示之行動電話
    ，在微信通訊軟體以暱稱「白白(營)」兜售毒品，經員警張
    君毅喬裝買家佯稱欲以1,800 元之價格，購買毒品咖啡包5 
    包，並約定臺北市松山區晴空巷咖啡廳為交易地點。嗣於同
    日上午12時許，甲○○抵達上址，向喬裝買家之員警張君毅表
    示毒品咖啡包在路旁機車置物箱內，經員警張君毅表明身分
    後予以逮捕，而販賣未遂，並扣得如附表二編號6、附表三
    編號3 所示之物，始悉上情。
二、案經臺北市政府警察局刑事警察大隊、新北市政府警察局新
    店分局、新北市政府警察局刑事警察大隊報告臺灣臺北地方
    檢察署檢察官偵查起訴。
    理  由
壹、有罪部分：
　一、證據能力
  ㈠按被告以外之人於審判外之言詞或書面陳述，除法律有規定
    者外，不得作為證據；又被告以外之人於審判外之陳述，雖
    不符同法第159 條之1 至第159 條之4 之規定，而經當事人
    於審判程序同意作為證據，法院審酌該言詞陳述或書面陳述
    作成時之情況，認為適當者，亦得為證據；而當事人、代理
    人或辯護人於法院調查證據時，知有第159 條第1 項不得為
    證據之情形，而未於言詞辯論終結前聲明異議者，視為有前
    項之同意，刑事訴訟法第159 條第1 項、第159 條之5 分別
    定有明文。查本件檢察官、被告甲○○及其辯護人於本院審判
    期日均同意本判決所引用被告以外之人於審判外之言詞或書
    面陳述均有證據能力（見本院109年度訴字第452號卷【下稱
    訴卷】二第137至149頁），本院審酌該等具有傳聞證據性質
    之證據，其取得過程並無瑕疵，與待證事實具有關聯性，證
    明力非明顯過低，以之作為證據係屬適當，認均得為證據。
  ㈡至於本判決所引用之非供述證據部分，與本案均有關連性，
    亦無證據證明係實施刑事訴訟程序之公務員以不法方式所取
    得，依刑事訴訟法第158 條之4 之反面解釋，當有證據能力
    ，復於本院審理時，提示並告以要旨，使檢察官、被告及辯
    護人充分表示意見，自得為證據使用。
二、認定事實所憑之證據及理由
  ㈠上開事實，業據被告於警詢、偵訊、本院準備程序及審理時
    均坦承不諱(見109偵8468卷第17至20、111至115，109偵133
    16卷9至13、121至124頁，109偵15144第83至86、105至108
    頁，訴卷一第61至70、139至145、199至206、卷二第116、1
    36至137頁)，並經證人徐偉軒於警詢及偵查中證述明確(見1
    09他5062卷第25至32頁、109偵13316卷第113至114頁)，且
    有微信通訊軟體對話紀錄截圖、內政部警政署109年4月14日
    刑鑑字第1090027866號鑑定書、員警之職務報告、臺北榮民
    總醫院109年4月21日北榮毒鑑字第C0000000號、109年7月17
    日北榮毒鑑字第C0000000號毒品成分鑑定書及扣案如附表二
    、三所示之物(見109偵8468第233至238、135至211頁，109
    他5062第10至13、91頁，109偵15144第183、151至160頁，1
    09偵15142第41至48頁)在卷可稽。足認被告之任意性自白與
    事實相符，堪以採信。
  ㈡按販賣毒品乃違法行為，交易雙方類皆以隱匿秘密之方式而
    為，且毒品無公定價格，每次購買價量，隨時可能依雙方關
    係深淺、資力、需求量及對行情之認知、來源是否充裕、查
    緝是否嚴緊，購買者被查獲時供述來源對象之可能性風險等
    因素之評估，因而異其標準，機動調整，非可一概而論。販
    賣毒品之利潤所得，除經坦承犯行或價量俱屬明確者外，本
    難查得實情，是以除非別有積極事證，足認係以同一價量委
    託代買、轉售或無償贈與，確未牟利以外，尚難執此遽認非
    法販賣毒品之證據尚有不足（最高法院97年度台上字第1012
    號、3557號判決）。是販毒之人從價差或量差中牟利方式雖
    異，其意圖營利之非法販賣行為則一，茍無任何利益可圖，
    被告實無甘冒罹重典之風險而與他人相約交付毒品並收取價
    金之理。衡諸此情，堪認被告於事實欄一㈠、㈡、㈢所為，主
    觀上均係基於營利之販賣意圖而為之。本件事證明確，被告
    上開犯行堪以認定，應依法論科。　
三、論罪科刑
  ㈠新舊法比較
    被告行為後，109 年1 月15日修正公布之毒品危害防制條例
    第4 條、第9條、第17條業於109 年7 月15日施行，茲比較
    新舊法規定如下：
  1.修正前毒品危害防制條例第4 條第2 項規定：「製造、運輸
    、販賣第二級毒品者，處無期徒刑或7 年以上有期徒刑，得
    併科新臺幣1,000 萬元以下罰金。」修正後則規定：「製造
    、運輸、販賣第二級毒品者，處無期徒刑或10年以上有期徒
    刑，得併科新臺幣1,500 萬元以下罰金。」修正後之規定提
    高販賣第二級毒品之法定刑度及提高販賣第二級毒品得併科
    之罰金，經比較新舊法之結果，修正後之刑度顯較修正前為
    重，並未較有利於行為人。
　2.修正前毒品危害防制條例第4 條第3 、4 項原規定：「製造
    、運輸、販賣第三級毒品者，處七年以上有期徒刑，得併科
    新臺幣七百萬元以下罰金。製造、運輸、販賣第四級毒品者
    ，處五年以上十二年以下有期徒刑，得併科新臺幣三百萬元
    以下罰金。」修正後則規定：「製造、運輸、販賣第三級毒
    品者，處七年以上有期徒刑，得併科新臺幣一千萬元以下罰
    金。製造、運輸、販賣第四級毒品者，處五年以上十二年以
    下有期徒刑，得併科新臺幣五百萬元以下罰金。」亦即修正
    後毒品危害防制條例第4 條第3 項、第4項之併科罰金刑有
    所提高，並未較有利於行為人。
　3.修正前毒品危害防制條例第9 條原規定：「成年人對未成年
    人犯前三條之罪者，依各該條項規定加重其刑至二分之一。
    明知為懷胎婦女而對之犯前三條之罪者，亦同。」修正後則
    規定：「成年人對未成年人販賣毒品或犯前三條之罪者，依
    各該條項規定加重其刑至二分之一。明知為懷胎婦女而對之
    販賣毒品或犯前三條之罪者，亦同。犯前五條之罪而混合二
    種以上之毒品者，適用其中最高級別毒品之法定刑，並加重
    其刑至二分之一。」 修正後增列犯第4 條至第8 條之罪而
    有混合二種以上毒品之情形者，應加重其刑至二分之一之規
    定，是以，修正後之規定並未較有利於被告。
　4.修正前毒品危害防制條例第17條第2 項係規定：「犯第4 條
    至第8 條之罪於偵查及審判中均自白者，減輕其刑。」修正
    後則規定：「犯第4 條至第8 條之罪於偵查及歷次審判中均
    自白者，減輕其刑。」修正後之規定必須歷次審判均自白始
    得減輕其刑，經比較新舊法之結果，修正後之規定並未較有
    利於行為人。
  5.綜上，經綜合比較結果，應以修正前之規定較有利於被告，
    自應適用行為時即修正前之毒品危害防制條例相關規定。
  ㈡按甲基安非他命、3,4-亞甲基雙氧甲基安非他命為毒品危害
    防制條例第2 條第2 項第2 款所定之第二級毒品；硝甲西泮
    、4-甲基甲基卡西酮均為毒品危害防制條例第2 條第2 項第
    3 款所定之第三級毒品；硝西泮則為毒品危害防制條例第2 
    條第2 項第4 款所定之第四級毒品。次按行為人意圖營利而
    購入毒品，其主觀上雖認知係為銷售營利，客觀上並有購入
    毒品之行為，惟仍須對外銷售，始為販賣行為之具體實現。
    此之對外銷售，自買賣毒品之二面關係以觀，固須藉由如通
    訊設備或親洽面談與買方聯繫交易，方能供買方看貨或與之
    議價，以實現對特定或可得特定之買方銷售；至於對不特定
    人或特定多數人行銷，進行宣傳、廣告，以招攬買主之情形
    （例如在網路上或通訊軟體「LINE」群組，發布銷售毒品之
    訊息以求售），因銷售毒品之型態日新月異，尤以現今網際
    網路發達，透過電子媒體或網路方式宣傳販毒之訊息，使毒
    品之散布更為迅速，依一般社會通念，其惡性已對於販賣毒
    品罪所要保護整體國民身心健康之法益，形成直接危險，自
    得認開始實行足以與販賣毒品罪構成要件之實現具有必要關
    聯性之行為，已達著手販賣階段（最高法院109年度台上大
    字第4861號裁定意旨參照）。查被告於事實欄一㈠已持如附
    表三編號1所示行動電話在網路上張貼毒品廣告及以微信通
    訊軟體與買家聯繫毒品交易之數量、金額及地點等情，業據
    其供述明確(見訴卷二第117、150頁)，並有對話紀錄截圖附
    卷可參(見109偵8468第189至197頁)，揆諸上開說明，自已
    達著手販賣階段，然因尚未賣出交付毒品而屬未遂。又被告
    於事實欄一㈢已著手實行販賣第三級毒品之犯行，然因喬裝
    買家之員警並無實際向被告購買毒品之真意，故毒品交易未
    完成而屬未遂。是核被告就事實欄一㈠所為，係犯修正前毒
    品危害防制條例第4 條第6 項、第2 項、第3項、第4項之販
    賣第二、三、四級毒品未遂罪；就事實欄一㈡所為，係犯修
    正前毒品危害防制條例第4 條第3項之販賣第三級毒品罪；
    就事實欄一㈢所為，係犯修正前毒品危害防制條例第4 條第6
     項、第3 項之販賣第三級毒品未遂罪。
　　被告持有第二級毒品之低度行為，應為販賣未遂之高度行為
    所吸收，不另論罪，至被告持有第三、四級毒品之低度行為
    ，不能證明其純質淨重已達20公克以上，未可遽認其持有第
    三、四級毒品成立犯罪，故無販賣之高度行為吸收持有之低
    度行為可言（最高法院99年度台上字第5386號判決參照)。
    被告就事實欄一㈠以一行為，同時觸犯販賣第二、三、四級
    毒品未遂罪等3 罪名，為想像競合犯，應依刑法第55條前段
    規定，從一重論以販賣第二級毒品未遂罪。被告就事實欄一
    ㈠、㈡、㈢所犯上開3罪，犯意各別，行為互殊，應予分論併罰
    。
  ㈢刑之加重及減輕部分
  ⒈被告就事實欄一㈠、㈢已著手販賣毒品之行為，惟尚未賣出，
    為未遂犯，均應依刑法第25條第2 項之規定，按既遂犯之刑
    減輕之。
  2.查被告就事實欄一㈠、㈡、㈢於偵查及審判中均自白上開販賣
    毒品犯行，均應依修正前毒品危害防制條例第17條第2 項規
    定，減輕其刑。　　
  3.按毒品危害防制條例第17條第1 項規定為：「犯第4 條至第
    8 條、第10條或第11條之罪，供出毒品來源，因而查獲其他
    正犯或共犯者，減輕或免除其刑。」其立法意旨在於鼓勵被
    告具體提供其毒品上游，擴大追查毒品來源，俾有效斷絕毒
    品之供給，以杜絕毒品泛濫，祇須被告願意供出毒品來源之
    上手，因而查獲其他正犯或共犯者，即可邀減輕或免除其刑
    之寬典。所謂「供出毒品來源，因而查獲」，係指被告翔實
    供出毒品來源之具體事證，因而使有偵查（或調查）犯罪職
    權之公務員知悉而對之發動偵查（或調查），並因而查獲者
    而言。而其中所言「查獲」，除指查獲該其他正犯或共犯外
    ，並兼及被告所指其毒品來源其事（最高法院100 年度台上
    字第4787號判決意旨參照）。經查：
　⑴事實欄一㈠、㈡部分：
　　被告於109年3月16日為臺北市政府警察局保安警察大隊查獲
    大量毒品，並於第二次警詢筆錄中告知毒品來源為綽號「公
    道伯」之男子，及提供毒品交易之時間、地點及其金融帳戶
    資料，偵查人員依其提供之情資，進而查明所稱「公道伯」
    之真實身分為男子林東毅，復經通知被告於109年4月6日前
    來指認，偵查人員確認其毒品上手為林東毅無誤，且林東毅
　　販賣上開毒品予被告之犯行，業經臺灣臺北地方檢察署檢察
    官以109年度偵字第13455、15160號起訴等情，有臺北市政
    府警察局刑事警察大隊109年8月12日北市警刑大三字第1093
    013660號函及上開起訴書在卷可憑(見訴卷一第107頁，訴卷
    二第21至23頁)，堪認被告確有供出毒品來源而查獲林東毅
    ，是被告就事實欄一㈠、㈡，符合毒品危害防制條例第17條第
    1 項要件，應依該條規定，減輕其刑。
  ⑵事實欄一㈢部分：
　　被告及其辯護人雖稱：此部分毒品來源亦為林東毅云云，然
    被告於警詢中先稱：此部分毒品來源係公道伯云云(見109偵
    15142第14頁)，嗣於本院準備程序中改稱：此部分毒品來源
    係蕭承冠云云(見訴卷一第202頁)，復於本院審理中又翻稱
    ：此部分毒品來源係林東毅云云(見訴卷二第154頁)，則 被
    告就毒品來源為何，前後供述不一，已難信為真實；參以被
    告所指此部分蕭承冠販賣毒品犯嫌，業經臺灣臺北地方檢察
    署檢察官以110偵字第14307號為不起訴處分等情，有該不起
    訴處分書在卷可參(見訴卷二第37至38頁)；且依被告於警詢
    中供稱：我向公道伯即林東毅購買200包毒品，其中「金人
    」50包、「80%」50包、「555」100包等語(見109偵8468號
    第18頁)，對照事實欄一㈠所扣得之毒品外觀(見109偵8468第
    59頁)，可知此部分毒品分別為有「金色人形」圖案之黑色
    包裝、有「80%」字樣之黑色包裝及有「555」字樣之灰白包
    裝，然事實欄一㈢所扣得之毒品卻係放射狀彩虹包裝(見109
    偵15142卷第59頁)，則事實欄一㈠、㈢間所扣得之毒品外觀既
    有明顯不同，已見事實欄一㈢之毒品顯非與事實欄一㈠之毒品
    同時購入；況林東毅僅就販賣上開200包毒品予被告部分遭
    起訴，是被告於事實欄一㈢所販賣之毒品，與林東毅上開遭
    起訴部分並無關連，是被告此部分並不符合毒品危害防制條
    例第17條第1 項規定「供出毒品來源，因而查獲」之要件，
    尚無毒品危害防制條例第17條第1 項減輕或免除其刑規定之
    適用，被告及其辯護人主張依該條減輕其刑云云，自無足採
    。
　4.被告就事實欄一㈠之犯行，有上開3種減刑事由；就事實欄一
    ㈡、㈢之犯行，有上開2種減刑事由，爰分別依刑法第70條規
    定遞減之。
　㈣爰審酌被告明知毒品對於人體身心之殘害頗大，竟無視國家
    禁令，而為本件販賣毒品既遂及未遂犯行，對社會大眾之危
    害程度非微，兼衡被告之犯罪動機、目的、手段、持有及販
    賣毒品之數量、坦承犯行之犯後態度，另參酌被告自陳：學
    歷為高中畢業，超商擔任店員，收入約2萬8,000元，與父母
    同住，未婚，無小孩，無需扶養之人，因罹患短暫精神病症
    定期回診之家庭經濟生活狀況（見訴卷二第65至111、155、
    159至165頁）等一切情狀，分別量處如附表一所示之宣告刑
    ，併考量各刑期總和上限及其中最長期，且所犯罪刑為相同
    犯罪類型，於合併處罰時之責任非難重複程度，暨被告各犯
    罪情節、危害情況、侵害法益、犯罪次數等總體情狀綜合評
    價判斷，而定其應執行之刑。
四、沒收 
　㈠扣案如附表二編號2至3所示之物，為事實欄一㈠查獲之第二毒
    品，其外包裝袋與內含毒品分離時，仍會有極微量之毒品殘
    留而難以析離，應依毒品危害防制條例第18條第1 項前段之
    宣告沒收銷燬之。至鑑驗時用罄部分，因已滅失，爰不另諭
    知沒收銷燬之。
　㈡扣案如附表二編號1、4、6所示之物，分別為被告於事實欄一
    ㈠、㈢犯行而查獲之第三級毒品，屬違禁物，其外包裝袋與內
    含毒品分離時，仍會有極微量之毒品殘留而難以析離，應依
    刑法第38條第1 項規定，宣告沒收。至鑑驗時用罄部分，因
    已滅失，爰不另諭知沒收。至被告於事實欄一㈡販賣予徐偉
    軒之如附表二編號5所示之物，因被告已將之交付徐偉軒，
    且另案扣押於徐偉軒所涉販賣毒品案件，即與被告之販賣毒
    品案件脫離關係，自不能在本案判決諭知沒收（最高法院10
    0 年度台上字第4909號判決參照)，併予說明。
　㈢扣案如附表三編號1至3所示之行動電話1 支，分別為被告所
    有供其聯繫事實欄一㈠至㈢販賣毒品所使用，業據被告陳明在
    卷（見訴字卷二第117、148頁），而屬供被告犯販賣毒品罪
    所用之物，自應依毒品危害防制條例第19條第1 項之規定，
    不問屬於犯罪行為人與否，分別於其所犯罪刑項下宣告沒收
    。
　㈣復按犯罪所得，屬於犯罪行為人者，沒收之；前開沒收，於
    全部或一部不能沒收或不宜執行沒收時，追徵其價額，刑法
    第38條之1 第1 項前段、第3 項定有明文。被告於事實欄一
    ㈡販賣毒品予徐偉軒後取得價金3,500元，為其販賣毒品之犯
    罪所得，且未扣案，自應依刑法第38條之1 第1 項前段、第
    3 項規定宣告沒收，並於全部或一部不能或不宜執行沒收時
    ，追徵其價額。
　㈤至其餘扣案之物，因與本案犯行無關，爰不宣告沒收。　
　㈥末按宣告多數沒收者，併執行之，刑法第40條之2 第1 項定
    有明文。查本案被告所犯各罪，經宣告多數沒收，依法自應
    併執行之，附此敘明。　
貳、公訴不受理部分： 　　
一、公訴意旨略以：被告基於施用第二級毒品MDMA之犯意，於10
    9年3月16日為警採尿時回溯96小時內之某時許，在不詳地點
    ，施用第二級毒品MDMA。嗣於109年3月16日，經其同意採集
    尿液送驗，檢驗結果呈MDMA陽性反應。因認被告涉犯毒品危
    害防制條例第10條第2 項施用第二級毒品罪嫌等語。
二、按起訴之程序違背規定者，應諭知不受理之判決，並得不經
    言詞辯論為之，刑事訴訟法第303 條第1 款、第307 條分別
    定有明文。
三、經查：
  ㈠按犯毒品危害防制條例第10條之罪者，檢察官應聲請法院裁
    定，令被告入勒戒處所觀察、勒戒，其期間不得逾2 月；依
    前項規定為觀察、勒戒或強制戒治執行完畢釋放後，3 年後
    再犯第10條之罪者，適用前2 項之規定，修正後毒品危害防
    制條例第20條第1 項、第3 項分別定有明文。再毒品危害防
    制條例第20條第3 項所謂「3 年後再犯」，僅需本次再犯（
    不論修正施行前、後）距最近1 次觀察、勒戒或強制戒治執
    行完畢釋放，已逾3 年者，即該當之，不因其間有無犯第10
    條之罪經起訴、判刑或執行而受影響（最高法院109 年度台
    上大字第3826號裁定、最高法院110 年度台上字第2096號判
    決意旨參照）。
　㈡查被告未曾前因施用毒品案件經觀察、勒戒或強制戒治等情
    ，有臺灣高等法院被告前案紀錄表在卷可參，揆諸前揭說明
    ，應由檢察官依職權裁量是否聲請法院裁定觀察、勒戒或為
    命附條件之緩起訴處分。職此，檢察官逕予提起本件公訴，
    其起訴程序即屬違背規定，爰逕為諭知不受理之判決。
據上論斷，應依刑事訴訟法第299條第1項前段、第303條第1款，
判決如主文。
本案經檢察官王繼瑩提起公訴及追加起訴，檢察官謝雨青到庭執
行職務。  　
中　　華　　民　　國　　111 　年　　1 　　月　　12　　日
　　　　　　　　　刑事第五庭審判長法　官　李小芬
　　　　　　　　　
　　　　　　　　　　　　　　　　　法  官  林志洋
　　　　　　　　　　　　　　　　　
                                  法  官  林虹翔
以上正本證明與原本無異。
如不服本判決應於收受送達後20日內向本院提出上訴書狀，並應
敘述具體理由；其未敘述上訴理由者，應於上訴期間屆滿後20日
內向本院補提理由書（均須按他造當事人之人數附繕本）「切勿
逕送上級法院」。因疫情而遲誤不變期間，得向法院聲請回復原
狀。
　　　　　　　　　　　　　　　 　 書記官　陳韶穎
中　　華　　民　　國　　111 　年　　1 　　月　　12　　日
附表一：
編號 犯罪事實 宣告之罪刑及沒收   1 事實欄一㈠ 甲○○販賣第二級毒品未遂，處有期徒刑壹年。扣案如附表二編號2、3所示之物，沒收銷燬之；扣案如附表二編號1、4、附表三編號1所示之物，均沒收之。 2 事實欄一㈡ 甲○○販賣第三級毒品，處有期徒刑壹年拾月。扣案如附表三編號2所示之物，沒收之。未扣案之犯罪所得新臺幣參仟伍佰元沒收，於全部或一部不能沒收時，追徵其價額。 3 事實欄一㈢ 甲○○販賣第三級毒品未遂，處有期徒刑壹年拾月。扣案如附表二編號6、附表三編號3所示之物，均沒收之。 
附表二
編號 扣案物品稱 備註 1 555果汁咖啡包98包 檢出第三級毒品4-甲基甲基卡西酮及微量硝甲西泮成分 (合計淨重467.80公克，驗餘淨重466.91公克，空包裝總重84.28公克，4-甲基甲基卡西酮純度1%，推估純質淨重4.67公克) 2 黑巧克力咖啡包37包 檢出微量第二級毒品甲基安非他命、微量第三級毒品硝甲西泮、微量第四級毒品硝西泮成分(合計淨重141.26公克，驗餘淨重140.51公克，空包裝總重33.67公克) 3 ⑴金人咖啡包25包 檢出第二級毒品3,4-亞甲基雙氧甲基安非他命、微量第三級毒品硝甲西泮、微量第四級毒品硝西泮成分(合計淨重72.34公克，驗餘淨重71.75公克，空包裝總重36.25公克)，3,4-甲基甲基卡西酮純度約2%，純質淨重約1.44公克。   ⑵金人咖啡包8包 檢出第二級毒品3,4-亞甲基雙氧甲基安非他命(合計淨重55.87公克，驗餘淨重54.99公克，空包裝總重11.76公克)，3,4-甲基甲基卡西酮純度約1%，純質淨重約0.55公克。 4 果汁粉(橘色粉末)1包 檢出第三級毒品4-甲基甲基卡西酮及微量第三級毒品硝甲西泮成分(淨重4.73公克，驗餘淨重4公克，空包裝重0.30公克，4-甲基甲基卡西酮純度3%，純質淨重0.14公克 5 毒品咖啡包10包 檢出第三級毒品4-甲基甲基卡西酮成分(合計淨重40.6134公克，驗餘淨重40.3422公克)，另案扣案於徐偉軒所涉販賣毒品案件。 6 毒品咖啡包5包 檢出第三級毒品4-甲基甲基卡西酮(合計淨重35.5541公克，驗餘淨重35.2949公克) 
附表三：
編號 扣案物品稱 備註 1 IPHONE行動電話(門號0000000000號，IMEI:000000000000000)0支 被告所有供聯絡事實欄一㈠犯罪所用之物 2 IPHONE SE行動電話(粉色，機身破裂)1支 被告所有供聯絡事實欄一㈡犯罪所用之物 3 Iphone6行動電話(IMEI:000000000000000)0支 被告所有供聯絡事實欄一㈢犯罪所用之物 
附錄所犯法條：
修正前毒品危害防制條例第4條
製造、運輸、販賣第一級毒品者，處死刑或無期徒刑；處無期徒
刑者，得併科新臺幣二千萬元以下罰金。
製造、運輸、販賣第二級毒品者，處無期徒刑或七年以上有期徒
刑，得併科新臺幣一千萬元以下罰金。
製造、運輸、販賣第三級毒品者，處七年以上有期徒刑，得併科
新臺幣七百萬元以下罰金。
製造、運輸、販賣第四級毒品者，處五年以上十二年以下有期徒
刑，得併科新臺幣三百萬元以下罰金。
製造、運輸、販賣專供製造或施用毒品之器具者，處一年以上七
年以下有期徒刑，得併科新臺幣一百萬元以下罰金。
前五項之未遂犯罰之。